【裁判字號】    92,上訴,907
【裁判日期】    920910
【裁判案由】    竊盜等
【裁判全文】
臺灣高等法院臺中分院刑事判決                    九十二年度上訴字第九七號
    上  訴  人  臺灣台中地方法院檢察署檢察官
    上  訴  人
    即  被  告  辛○○
右上訴人因被告竊盜等案件，不服臺灣台中地方法院九十一年度易字第二八○六號中
華民國九十二年三月二十八日第一審判決（起訴案號：臺灣台中地方法院檢察署九十
一年度偵字第一七三九九號；移
二二號及九十二年度偵字第六八四、四四一七號）提起上訴暨台灣台中地方法院檢察
署檢察官移
    主      文
原判決關於被告辛○○部分撤銷。
辛○○連續結夥三人以上竊盜，累犯，處有期徒刑參年貳月，並應於刑之執行前，令
入勞動場所強制工作參年。扣案之Ｔ型扳手壹支、螺絲起子壹支、剪刀貳支及財團法
人聯合信用卡處理中心簽帳單第一聯共捌張、財團法人聯合信用卡處理中心捌份簽帳
單第二聯捌張上偽造之「乙○○」署押共捌枚，暨買賣合約書上偽造之「楊宗保」署
押貳枚，均沒收。
    事      實
一、辛○○曾因違反肅清煙毒條例案件，經法院判處有期徒刑三年二月確定，並於民
    國九十年五月一日縮短刑期執行完畢，詎仍不知悔改，竟意圖為自己不法之所有
    ，並基於竊盜之概括犯意，連續於：(一)九十一年六月二十日十五時三十分許，在
    台中縣烏日鄉○○路與公園路口，竊取癸○○所有之車牌號碼000－0000
    號自用大貨車一輛，僱用拖吊車拖至台中縣大肚鄉福壽飼料公司附近，以新台幣
    （下同）二萬五千元之價格出售給壬○○，同日並在汽車買賣合約書上偽造「楊
    宗保」署押，偽造楊宗保名義之買賣合約書後，持之行使連同車輛一併交付予壬○○。(二)九十一年七月三日晚上七時許，辛○○與庚○○、甲○○、己○○（另
    由台灣台中地方法院審理中）基於共同犯意之聯絡，由庚○○撥打其向林錦雲所
    借用之0000000000號行動電話，以新台幣（以下同）二千五百元之代
    價僱用不知情之拖車司機廖洋裕（另經檢察官不起訴處分確定）駕駛六Ｖ─三六
    一號拖吊車隨同己○○所駕駛附載庚○○、甲○○、辛○○之車牌號碼Ａ九─五
    三五七號自小客車，至台中市○○區○○路三十六號「中宏工程股份有限公司」
    劉余琴姬所有之廢棄工廠，由己○○、庚○○下車打開工廠大門，辛○○、甲○○在車上把風，廖洋裕駕駛拖車進入工廠內，己○○告知廖洋裕要拖吊之車牌號
    碼ＳＧ─四二七號大貨車，己○○、庚○○並幫忙廖洋裕綁鐵鍊，嗣已拖移十餘
    公尺，為鄰居丙○○發覺有異，報警查獲廖洋裕，己○○、庚○○旋即上車駕車
    離去，經警方循線查獲上情。(三)九十一年八月十六日十六時許，在台中縣烏日鄉
    烏日國民小學前，見乙○○所有之車牌號碼３Ｊ－５０７９號自小貨車車門未瑣
    ，遂竊取乙○○所有置放於車內置物箱內之身分證一張、汽機車駕駛執照各一張
    、台新銀行卡號0000000000000000號信用卡一張、中國信託商
    業銀行卡號0000000000000000號信用卡一張，隨後於同日及第
    二日（十七日），持上開信用卡至台中縣大里市○○路大買家量販店及台中市區
    之商店，以乙○○之名義刷卡購物八次（購物金額及時間詳如附表），並在八份
    簽帳單上偽造乙○○之簽名後持交商店核對，取回第一聯簽帳單後，再將所購得
    之物品攜往地點不詳之路邊檳榔攤變賣現金花用。嗣為警於九十一年八月十七日
    二十一時三十分，在台中縣烏日鄉中平巷二號前查獲，自辛○○身上扣得乙○○
    所失竊之身分證一張、汽機車駕駛執照各一張、台新銀行卡號00000000
    00000000號信用卡一張、中國信託商業銀行卡號0000000000
    000000號信用卡一張及其變賣上開物品所得之金錢六百元。(四)九十一年九
    月二日下午，由何華信（業經原審判處有期徒刑七月確定）騎乘車牌號碼ＫＹＵ
    ─○○二號機車搭載辛○○外出，於同日十七時十分許，行經臺中市○○區○○
    路一號台糖加油站旁時，辛○○見林江金鳳所有而交由戊○○使用之車牌號碼Ｋ
    ＷＥ─五三○號機車停放在路旁，辛○○乃向何華信提議行竊該機車，二人遂意
    圖為自己不法所有，並於共同犯意之聯絡，由辛○○持何華信所有而當場交付頂
    端已磨尖客觀上足以對人之生命、身體產生危害可供兇器使用之Ｔ型扳手一支，
    由辛○○下車行竊，何華信並在離現場約二、三十公尺處為辛○○把風。嗣於辛○○坐於上開機車，並以上開Ｔ型扳手破壞電源鎖發動引擎，已將該機車置於自
    己實力支配下之際，即為在附近執行闖紅燈照相舉發勤務之值勤員警楊東舜當場
  查獲，並扣得何華信所有供竊取上開機車使用之Ｔ型扳手一支，何華信則趁隙逃
    逸。(五)九十一年十二月十五日十八時許，在台中市市○○○路與惠民路口，持其
    所有客觀上足以對人之生命、身體產生危害可供兇器使用之剪刀一支，竊取丁○○所有之車牌號碼ＭＳ－１９１３號自用小客車內之汽車音響一部，尚未得手之
    際，即為前往開車之丁○○發現報警捕獲，並自辛○○身上起獲上開剪刀一支。
    (六)九十二年二月二十日十三時四十分許，辛○○再攜帶其所有客觀上足以對人之
    生命、身體產生危害可供兇器使用之螺絲起子及剪刀各一支，在台中市○○○○
    街與大昌街口，竊取丑○○所有放置在車牌號碼３Ｊ－８４１１號自小客車內駕
    駛座旁椅子上之擴音器一台，放置在其所騎之腳踏車置物籃內要離去時，經警當
    場查獲，並扣得螺絲起子及剪刀各一支。
二、案經臺中市警察局第四分局報請台灣台中地方法院檢察署檢察官偵查起訴暨移送
    併案審理。
    理      由
一、訊據上訴人即被告辛○○對於事實欄(三)、(四)、、(五)、(六)竊盜犯行坦承不諱；然矢
    口否認有事實欄(一)、(二)所示之犯行，並辯稱：(1)證人壬○○要求伊出面承認係出
    賣上開貨車之人，伊在偵查中坦承犯行係壬○○叫伊如此說的，伊並無竊盜或偽
    造文書之犯行；(2)伊並沒有與己○○、庚○○、甲○○共同僱用證人廖洋裕前往
    竊車云云。惟查：
  (一)被告如事實欄(三)、(四)、、(五)、(六)之犯行，業經被告於本院坦承不諱，核與被害人
    乙○○、戊○○、丁○○、丑○○指訴之情節大致相符，並有扣案之Ｔ型扳手一
    支、剪刀二支、螺絲起子一支扣案可資佐證，並有被害人乙○○領回失竊之身分
    證一張、汽機車駕駛執照各一張、台新銀行卡號00000000000000
    00號信用卡一張、中國信託商業銀行卡號0000000000000000
    號信用卡一張所出具之贓物認領保管收據一紙在卷足憑，另有被告變賣盜刷信用
    卡購得物品所得之六百元扣案可資佐證，足證被告上開自白與事實相符而堪採信
    。被害人乙○○雖指供稱同時被竊郵局提款卡一張、手錶一個、汽車行車執照二
    張，惟被告辛○○否認此項事實，且本院亦查積極證據可資認定被告辛○○所竊
    取之財物包括上開物品在內，應認為其被告竊取物品，並不包含上開財物，附此
    敘明。
  (二)被告如事實欄(一)所述之竊盜犯行，業經被告於偵查、原審坦承不諱（見九十一年
    度偵字第一六七一四號卷第二一○頁、原審卷第一二二至一二三頁），核與證人
    壬○○於偵查、原審及本院證述情節大致相符，並有被告偽造之汽車買賣合約書
    影本及車輛照片四幀一份附於偵查卷內可稽（見九十一年度偵字第四八九四號卷
    第十六、十九至二○頁），足徵被告上開自白應與事實相符而堪採信。被告於本
    院雖翻異前詞否認上開犯行，並辯稱係證人壬○○找其出面承認云云，然查：(1)
    本件證人壬○○於案發之初為警約談時，即已提出上開汽車買賣合約書影本供警
    查明案情，當時證人壬○○及檢警均無法查得契約出賣人「楊宗保」真實身分，
    顯見上開合約書影本並非證人壬○○臨訟所杜撰。(2)又檢察官曾查詢戶籍資料尋
    找同名之楊宗保到庭，惟證人壬○○指認並非出賣人，嗣證人壬○○透過他人查
    詢，始查得出賣人「楊宗保」即為被告，並偕同被告接受檢察官訊問，而被告於
    檢察官初次訊問時，即明確供稱：伊將車子拖到大肚的鐵路旁邊空第靠近福壽飼
    料公司，並在那邊跟壬○○訂契約等語，若上開車輛並非被告所竊取，被告係應
    證人壬○○要求才出面承認，則被告對於將車輛拖移及訂定契約地點豈能供述如
    此明確？顯見被告確實參與其事，其事後翻異之詞顯屬事後意圖卸責之詞，不足
  採信。(3)又查被害人癸○○所有之車牌號碼000－0000號自用大貨車，係
    癸○○於九十年十月間，向東信工程有限公司所購買使用，仍屬完好，並非廢棄
    之車輛，此有上開車輛照片可稽，被告辛○○辯稱以為是他人所棄置，應非實在
    。被告明知上開車輛並非己有，且尚有交易價值，竟叫拖吊車把車輛拖吊至台中
    縣大肚鄉福壽飼料公司附近，賣給收購廢棄車輛之壬○○，其意圖為自己不法所
    有而竊取上開車輛，甚為顯然。從而被告如事實欄(一)所示犯行應堪認定。
  (三)又被告如事實欄(二)所示犯行，業經同案被告庚○○於警訊中供述明確（見九十二
    年度偵字第六七四七號卷第十五至十六頁），且證人廖洋裕於偵查中明確供稱係
    同案被告庚○○以0000000000號行動電話打伊所有00000000
    00號行動電話，僱用駕駛拖車至上開地點拖吊上開大貨車，同案被告己○○、
    庚○○並有下車幫忙等情（見九十一年度偵字第一三二○三號卷第五三頁），另
    同案被告庚○○於偵查中明確指稱被告亦有一同前往等語（見九十二度偵字第六
    七四七號卷第四○頁），而同案被告己○○於本院調查時亦當庭指認被告即是綽
    號「蓮霧」者，於案發當天曾搭乘其所駕駛之車輛一同前往現場云云，從而被告
    辯稱未隨同前往云云，顯不足採信。又同案被告庚○○於偵查中改稱不知係竊車
    ，同案被告己○○於偵查及本院亦辯稱係同案被告甲○○說車子壞了要伊開車載
    他們去現場，伊不知係前往竊車云云，惟查本件係同案被告甲○○提議竊車，才
    由同案被告庚○○以電話聯絡證人廖洋裕至上開地點拖吊被害人所有之大貨車一
    節，業經同案被告庚○○於警訊中供述明確，被告與同案被告庚○○、己○○、
    甲○○一同前往，同案被告庚○○、己○○並下車幫忙綑綁，然遇證人丙○○出
    面詢問時，竟旋即上車，四人迅速駕車逃逸，顯見被告四人間確實有竊盜之共同
    犯意聯絡甚明，被告上開辯詞顯不足採信。
  (四)按刑法第三百二十一條第一項第三款之攜帶兇器竊盜罪，係以行為人攜帶兇器竊
    盜為加重條件，此所謂兇器，其種類並無限制，凡客觀上足對人之生命、身體、
    安全構成威脅，具有危險性之兇器均屬之，且只須行竊時攜帶此種具有危險性之
    兇器為已足，並不以攜帶之初有行兇之意圖為必要，此有最高法院七十九年台上
    字第五二五三號判例可資參照。本件扣案之Ｔ型扳手一支、剪刀二支、螺絲起子
    一支，外型尖銳，客觀上足認係可傷害人身之兇器亦甚明確。又被告雖於原審及
    本院辯稱：事實欄(五)所示竊盜事實所使用之剪刀並非其所有，而是先前就有他人
    在竊取音響，那位竊賊見其前來以為其係車主，馬上跑開，其看見那位竊賊所遺
    留在現場之剪刀，所以持該支剪刀轉動螺絲竊取音響云云。然被告上開辯詞已有
    違常情，且無何證據足資證明，參以竊取上開音響必須使用工具，本院認上開剪
    刀顯係被告所有而事先備妥持之竊盜無訛，其所辯顯不足採信。
  (五)按以信用卡刷卡消費後，商家所製作之簽帳單內載有卡號、交易別、有效期、批
    次號碼、授權碼、交易日期、時間、金額、交易事項，於簽帳單上簽署姓名，除
    表示已收受特約商店所交付之交易標的物或消費標的，並為確認該筆消費之憑證
    ，具有表示法律上權利義務之證明，是簽帳單性質上除具有與收據相同之作用外
    ，且係信用卡發卡銀行據以向持卡人收款之憑證，應屬私文書。本件被告竊取乙○○之信用卡之後，以乙○○之名義在附表所示商店消費並在簽帳單上偽造乙○○之簽名，表示係乙○○消費之意，並將商店存根聯交付店員以為行使，自足以
    生損害於乙○○及附表所示之商家與發卡銀行，並致生上開商家陷於錯誤，誤以
    為係「乙○○」本人刷卡消費而交付附表所示財物，故被告上開行使偽造私文書
    及詐欺取財之犯行亦堪認定。從而事證明確，被告上開犯行均堪認定。
二、核被告竊取事實欄(一)、(三)財物所為，係犯刑法第三百二十條第一項之竊盜罪；如
    事實欄(二)所為，係犯刑法第三百二十一條第一項第四款之罪；如事實欄(四)、(六)所
    為，係犯刑法第三百二十一條第一項第三款之攜帶兇器竊盜罪；如事實欄(五)所為
    ，係犯刑法第三百二十一條第一項第三款、第二項之攜帶兇器竊盜未遂罪；另被
    告偽造楊宗保名義之汽車買賣合約書並持之行使，核其所為，係犯刑法第二百十
    六條、第二百十條之行使偽造私文書罪；被告另持竊得之事實欄(三)所示被害人乙○○之信用卡，至附表所示地點刷卡消費，另犯刑法第二百十六條、第二百十條
    行使偽造私文書及刑法第三百三十九條第一項詐欺取財罪。又：(1)被告與同案被
    告甲○○、庚○○、己○○間就事實欄(二)所示犯行；被告與何華信就事實欄(四)所
    示犯行，分別有犯意之聯絡、行為分擔，分別為共同正犯。(2)被告偽造「楊宗保
    」、「乙○○」署押，分別為偽造私文書之部分行為；被告偽造私文書之低度行
    為，已為行使之高度行為所吸收，均不另論罪。(3)被告先後多次竊盜行為，時間
    緊接，犯意概括，為連續犯，應從重論以刑法第三百二十一條第一項第四款之結
    夥三人以上竊盜罪論，並加重其刑；另被告先後多次行使偽造私文書犯行，時間
    緊接，犯意概括，亦為連續犯，應以一罪論並加重其刑。(4)又被告為處分其所竊
    得之大貨車而偽造「楊宗保」名義之買賣合約書，將車出售給壬○○，故其行使
    偽造私文書與竊盜犯行間，具有方法與結果之牽連關係；另被告竊取被害人乙○○所有之信用卡之後，復持信用卡偽簽乙○○之署名消費詐欺取財，其竊盜與詐
    欺犯行間，亦具有方法與結果之牽連關係，應分別從較重之刑法第三百二十一條
    第一項第四款之結夥三人以上竊盜罪處斷。(5)公訴人於原審移送併辦如事實欄(一)
    、(三)、(五)、(六)所示之犯罪事實，於本院移送併辦如事實欄(二)所示犯罪事實，與起
    訴部分有裁判上一罪之關係，本院自得併予審理。(6)被告曾經犯肅清煙毒條例之
    罪，經法院判處有期徒刑三年二月，確定之後於九十年五月一日縮短刑期執行完
    畢，此有台灣高等法院被告全國前案紀錄表及台灣台中地方法院檢察署刑案資料
    查註紀錄表在卷可參，其於有期徒刑執行完畢五年以內再犯本件有期徒刑以上之
    罪，為累犯，應依刑法第四十七條規定遞加重其刑。
三、原審判決固非無見，惟：(1)被告如事實欄(五)所示之犯行，被告尚未將音響螺絲完
    全拆卸，亦即尚未得手即為前往取車之被害人丁○○發覺報警查獲，迭經被告供
    述明確，並有照片一幀附卷足憑（見九十二年度偵字第六八四號卷第二二頁），
    故應認被告雖著手竊盜行為，然尚未得手既遂，原審就此部分認定被告竊盜既遂
    尚有未洽。(2)被告偽造之乙○○卡消費之信用卡簽帳單係電腦連線，僅有二聯，
    第一聯交還被告，第二聯為商店存根聯，至於聯合信用卡處理中心則以電腦連線
    資料作帳並無保存簽帳單，原審誤以為上開簽帳單有三聯，認定事實顯有瑕疵，
    從而原審諭知沒收之乙○○署押亦有錯誤。另被告在汽車買賣合約書上偽造「楊
    宗保」署押共有貳枚，原審僅認定一枚，亦有錯誤。(3)原審判決法條漏引加重竊
    盜罪之法條亦有未洽。(4)原審未及審酌被告事實欄(二)所示之犯罪事實，亦有未洽
    。被告上訴仍執前詞否認事實欄(一)、(二)所示之犯行，雖無理由，然原審判決既有
    上開可議之處，自應由本院撤銷改判。爰審酌被告素行非佳仍不知悔改、連續多
    次竊盜對社會治安危害非輕、正值青年卻不思用己力工作等犯罪之動機、目的、
    手段及犯罪後尚未完全坦承犯行等一切情狀，判處如主文第二項所示之刑。又被
    告辛○○既有上述前科，且甫執行完畢出獄，不思上進，復連續六次犯竊盜罪，
    有犯罪之習慣，顯有訓練其謀生能力，養成其勞動習慣之必要，應依竊盜犯贓物
    犯保安處分條例第三條第一項第一款宣告於刑之執行前令入勞動場所強制工作三
    年。扣案之Ｔ型扳手壹支，係同案被告何華信所有且係與被告辛○○共同犯罪所
    用之物；扣案之螺絲起子壹支、剪刀貳支，為被告所有，且係供犯罪之用，均依
    刑法第三十八條第一項第二款諭知沒收。另被告辛○○於八份簽帳單上偽造「乙○○」之署押，第一聯係於消費後交被告持有，而為被告所有，並供詐欺取財犯
    罪所用之物，因為不能證明已經滅失，應依刑法第三十八條第一項第二款規定，
    宣告沒收，而其上偽造之「乙○○」署押共八枚，因已附屬於第一聯簽帳單無從
    分割，不另為沒收之諭知。另上開簽帳單之第二聯，已經交付特約商店保管存查
    ，因均非被告所有，無從宣告沒收，惟其上偽造之「乙○○」署押共八枚，依刑
    法第二百十九條之規定，不問屬於犯人與否，應宣告沒收。被告辛○○於買賣合
    約書上偽造之「楊宗保」署押貳枚，亦應依刑法第二百十九條規定宣告沒收。
四、據上論斷，應依刑事訴訟法第三百六十九條第一項前段、第三百六十四條、第二
    百九十九條第一項前段，刑法第二十八條、第五十六條、第二百十六條、第二百
    十條、第三百二十一條第一項第四款、第三百三十九條第一項、第五十五條、第
    四十七條、第三十八條第一項第二款、第二百十九條，竊盜犯贓物犯保安處分條
    例第三條第一項第一款、第四條，罰金罰鍰提高標準條例第一條前段，判決如主
    文。
本案經檢察官子○○到庭執行職務。
中      華      民      國      九十二   年       九      月     十     日
                                    臺灣高等法院臺中分院刑事第八庭
                                          審判長法  官  羅  得  村
                                                法  官  蔡  名  曜
                                                法  官  陳  毓  秀
右正本證明與原本無異。
如不服本判決應於收受送達後十日內向本院提出上訴書狀，其未敘述上訴之理由者並
得於提起上訴後十日內向本院補提理由書（均須按他造當事人之人數附繕本）。
          書記官  吳  宗  玲
中      華      民      國      九十二   年       九      月     十二   日
附錄本案論罪科刑主要法條：
刑法第三百二十一條第一項第四款：
  犯竊盜罪而有左列情形之一者，處六月以上、五年以下有期徒刑：
  四、結夥三人以上而犯之者。
【附表】
    刷卡購物金額      時                            間
一、以中國信託商業銀行卡號0000000000000000號信用卡刷卡：
  (1)２８７０元     （９１年８月１７日１１時１２分）    （大買家購物）
  (2)４３２０元     （９１年８１７日１１時４８分）      （大買家購物）
  (3)２２０５元     （９１年８月１７日１２時２分）      （大買家購物）
  (4)  ３６７元     （９１年８月１７日１２時８分）      （大買家購物）
  (5)１２４０元     （９１年８月１７日１０時１９分）    （頂好超市購物）
二、以台新銀行卡號0000000000000000號信用卡刷卡：
  (1)４７４８元    （９１年８月１６日２２時１７分）    （在裕毛屋超市購物）
  (2)２３００元    （９１年８月１６日２０時１１分）    （在頂好超市購物）
  (3)１３４５元    （９１年８月１６日２１時５分）      （在頂好超市購物）
                                                                        Ｒ


司法院資訊處製作；財團法人民間司法改革基金會備份。
